【裁判字號】    97,交抗,787
【裁判日期】    970723
【裁判案由】    違反道路交通管理處罰條例
【裁判全文】
臺灣高等法院交通事件裁定             97年度交抗字第787號
抗  告  人
即受處分人 甲○○
上列抗告人因違反道路交通管理處罰條例案件，不服臺灣新竹地
方法院，97年5月30日所為裁定（案號：97年度交聲字第116號）
，提起抗告，本院裁定如下：
    主  文
原裁定撤銷，發回臺灣新竹地方法院。
    理  由
一、原裁定略以：抗告人即受處分人甲○○駕駛車牌號碼九四二
    八－ＦＵ號自小客車於民國九十七年一月六日七時四十分許
    ，行經國道五號北上三十六．七公里處時，因汽車行駛高速
    公路速度超過最高速限（該路段速限為九十公里，受處分人
    行車速度為一百一十三公里），測距為三百十公尺，為警攔
    停舉發，舉發員警並當場提出雷射測速儀測得數據供受處分
    人參考等情，有內政部警政署國道公路警察局公警局交字第
    Ｚ00000000號舉發違反道路交通管理事件通知單、
    交通部公路總局新竹區監理所九十七年三月十七日竹監自字
    第裁五○－Ｚ00000000號違反道路交通管理事件裁
    決書、內政部警政署公路警察局第九警察隊公警九交字第○
    九七○九七○二八七號函及第○九七○九○二四三三號函各
    一份附卷可稽。雖受處分人辯稱原舉發通知單上未記載違規
    時間及測速距離，因而質疑其究於何時何地違規云云。惟原
    舉發通知單上記載違規時間為九十七年一月六日、違規地點
    係國道五號北上三十六．七公里，已足認定受處分人之違規
    時間及地點，又原舉發通知單上舉發時間及測速距離之記載
    ，僅係供表示其違規時間及測速距離之用，則舉發時間記載
    是否精準或測速距離是否有記載，於受處分人違規之事實並
    無影響，況原舉發通知單之違規時間雖僅載為「九十七年一
    月六日」，然嗣後原舉發單位已補正違規時間為「九十七年
    一月六日七時四十分」、測速距離為「三百十公尺」，堪稱
    明確，是受處分人前開主張，尚難採為有利之認定。再受處
    分人另對測速儀器及方式有疑義，因公路上多輛車同時行駛
    ，有可能是舉發車輛附近之他車違規而誤為舉發受處分人違
    規云云。惟查：「本案係使用雷射測距測速儀器進行違規採
    證，該儀器（器號ＵＸ○○九○五四）業經經濟部標準檢驗
    局於九十六年十月二十五日檢定合格，其合法性及準確性毋
    庸置疑。該儀器係以雷射光束（不見光）直接瞄準行進中之
    車輛，屬『單點單台』之測速方式，車輛如有超出設定之速
    限即立刻鎖定，雖當時有其他車輛同時通過，惟儀器係針對
    該車進行偵測採證，在無遮蔽之情況下，該儀器之偵測不受
    其他車輛行進之影響．．」等情，有內政部警政署公路警察
    局第九警察隊公警九交字第○九七○九七○二八七號函一份
    在卷可稽。又本件舉發警員所使用之雷射測速儀為ＬＴＩ廠
    牌、規格為一○○Hz非照相式，檢定合格單號碼為ＪＯＧＢ
    0000000號，檢定日期為九十六年十月二十五日，有
    效期限為九十七年十月三十一日等情，亦有經濟部標準檢驗
    局雷射測速儀檢定合格證書足憑，而受處分人於九十七年一
    月六日七時四十分許，駕駛上揭車輛行經前開路段時，舉發
    員警所使用之前述雷射測速儀仍在檢驗合格之有效期限內，
    其偵測之準確性自值得信賴，是本案之測速儀器既經經濟部
    標標準檢驗局檢定合格，測速方式亦不受其他車輛行進之影
    響，受處分人空言主張測速儀器不精確或測速方式可能有誤
    以圖卸責，委無足採。另受處分人主張警察未提出採證照片
    佐證受處分人之違規事實，有可能是誤判云云。按執行交通
    勤務警察依法律規定製單舉發違反道路交通管理處罰條例所
    列之違規事實，並由公路主管機關加以處罰，係行政機關執
    行公權力措施而對外直接發生法律效果之單方行政行為，本
    質上為行政處分，係公務員基於職務上權力，依法就特定之
    具體事件所為具有公法上效果之單方行政行為，基於公務員
    為公法上行為具有公信力之原則，該行政處分當可被推定為
    真正，其據以依法處分之事實認定亦為真正無誤，本此公信
    原則，乃立法者賦予行政機關制定違反道路交通事件統一裁
    罰標準及處理細則，使舉發員警得當機處分以達其維護交通
    秩序、安全之行政目的，反之，若謂公務員一切行政行為均
    需預留證據以證其實，則國家行政勢必窒礙難行，據此，刑
    事訴訟法就犯罪證據有關之規定中與屬行政秩序罰之交通違
    規裁罰本質不合之部分，自不在準用之列。從而，本件受處
    分人既未就舉發員警之舉發有誤提出相關證據以供調查，本
    院亦查無任何證據足資證明員警有捏造事實違法取締之情事
    ，則舉發員警本其維護交通秩序、安全職責所為之舉發，自
    應受到合法、正確之推定。是受處分人主張舉發員警未提出
    採證照片佐證受處分人之違規事實，可能是誤判云云，亦無
    可採。因認原處分機關依道路交通管理處罰條例第三十三條
    第一項第一款及違反道路交通管理事件統一裁罰基準表之規
    定裁處罰鍰新臺幣三千五百元，並依違反道路交通管理處罰
    條例六十三條第一項第一款記違規點數一點，依法並無不合
    ，而駁回其聲明異議。
二、抗告意旨略以：本件交通警察攔停時雖有口頭告知測速器上
    之數字，然此與其超速有何關聯？本件既無違規照片又無錄
    影，如何證明確係其駕車超速，而非他車超速之數據？又其
    當下收受之罰單亦僅有日期並無記載時間及測得距離，均有
    疑義等語。
三、經查：本件受處分人雖不爭執於上揭時間，駕駛所有車號九
    四二八－ＦＵ號自小客車，行經系爭路段而遭警攔停，惟以
    上揭情詞爭執本案員警之舉證方法等情。按交通法庭就聲明
    異議之案件，必要時，得訊問受處分人及其他關係人，並得
    傳喚證人，命行鑑定，實施勘驗，道路交通案件處理辦法第
    十六條定有明文。查本件受處分人提出之卷附內政部警政署
    國道公路警察局公警局交字第Ｚ00000000號舉發違
    反道路交通管理事件通知單（原審卷五頁），違規時間欄僅
    記載年月日並無「時、分」之記載，而違規事實欄內之「（
    測距  公尺）」亦為空白，執勤員警何以未於當下立即記載
    相關數據？苟如原裁定所言「原舉發通知單上舉發時間及測
    速距離之記載，僅係供表示其違規時間及測速距離之用，則
    舉發時間記載是否精準或測速距離是否有記載，於受處分人
    違規之事實並無影響」，則何以執勤員警所屬內政部警政署
    公路警察局第九警察隊於九十七年三月七日以公警九交字第
    ○九七○九七○二八七號函覆原處分機關所附系爭通知單「
    移送受理機關聯」需以手寫補正該二處空白（原審卷二一頁
    正背面），況高速公路車行速度極快，同路段瞬間即可能有
    多部車輛經過，舉發時間若未精確，非無誤判之可能，亦難
    昭公信，此原始單據之闕漏難謂無瑕疵可指。又原審固於九
    十七年四月十日函請執勤單位於十日內提出本件舉發相關資
    料（含測速儀器型號、檢驗合格證明之相關文書．．等情，
    雖據該執勤單位即內政部警政署公路警察局第九警察隊於九
    十七年四月二十一日以公警九交字第○九七○九○二四三三
    號函覆：「檢陳本案舉發雷射測速儀相關資料（詳如附件）
    。本案係為執勤員警現場攔停舉發案件，所用器材並無照像
    功能（非為照相採證後逕行舉發案件），本件無舉發違規照
    片可提供，．」等語（原審卷二二至四○頁），姑不論該合
    格證書是否確為當日執勤員警所持儀器，縱基於公信力原則
    及衡情執勤員警應無誣攀可能，可得推定為真正，惟本件所
    憑證據，既非全然無疑，即應由執行查察取締勤務人員出庭
    ，依據調查人證之程序，使就親歷事實提供證明，倘受處分
    人就該證人所述見聞經過之真實性有所質疑，即可依法定交
    互詢問程序加以檢驗。原審既未傳訊值勤員警作證，僅依原
    舉發警察機關書面函覆說明，遽為對於受處分人不利之認定
    ，非惟證據採證不當，亦殊嫌速斷。從而，本件既有前述疑
    義未明，自應由本院將原裁定撤銷，發回原審詳予調查後，
    另為適當之裁定，以昭折服。
據上論斷，應依道路交通案件處理辦法第二十六條，刑事訴訟法
第四百十三條前段，裁定如主文。
中    華    民    國    97    年    7    月    23    日
                  刑事第十八庭審判長法  官  吳鴻章
                                    法  官  周政達
                                    法  官  段景榕
以上正本證明與原本無異。
不得再抗告。
                                    書記官  陳靜姿
中    華    民    國    97    年    7     月    24    日


司法院資訊處製作；財團法人民間司法改革基金會備份。
